臺灣花蓮地方法院民事裁定　　　　　　 100年度監宣字第59號
聲　請　人　黃國基
相　對　人　黃新喜
利害關係人　黃國榮
上列聲請人聲請監護宣告事件，本院裁定如下：
    主    文
宣告黃新喜（男、民國○○年○○月○○日生、身分證統一編號：Ｚ000
000000號）為受監護宣告之人。
選定黃國基（男、民國○○年○月○○日生、身分證統一編號：Ｚ0000
00000號）為受監護宣告之人之監護人。
指定黃國榮（男、民國○○年○月○○日生、身分證統一編號：
Ｚ00000 0000號）為會同開具財產清冊之人。
程序費用新臺幣壹仟元由受監護宣告之人黃新喜負擔。
    理    由
一、按對於因精神障礙或其他心智缺陷，致不能為意思表示或受
    意思表示，或不能辨識其意思表示之效果者，法院得因本人
    、配偶、四親等內之親屬、最近一年有同居事實之其他親屬
    、檢察官、主管機關或社會福利機構之聲請，為監護之宣告
    。民法第14條第1項定有明文。
二、聲請意旨略以：聲請人黃國基為相對人黃新喜之子，相對人
    因患有極重度肢體障礙及失智症，長期臥病在床，目前於吉
    豐老人養護所安養，意識昏迷，無法自理生活，其日常生活
    需人協助，已不能為意思表示，爰聲請宣告黃新喜為受監護
    宣告之人，併選定聲請人黃國基為受監護宣告之人黃新喜之
    監護人、利害關係人即相對人黃新喜之子黃國榮為會同開具
    財產清冊之人等語，並提出戶籍謄本、身心障礙手冊等件為
    證。
三、查聲請人係相對人之子，有戶籍謄本1份在卷可考，為相對
    人四親等內之親屬，核與法相符。次查：本院在鑑定人即臺
    灣基督教門諾會醫療財團法人門諾醫院（下稱門諾醫院）身
    心科醫師周兆平前訊問相對人，審驗相對人之心神狀況，其
    經點呼均無反應等情，有勘驗筆錄在卷可稽。復有門諾醫院
    函覆之鑑定報告書略以：「一、個人生活史及病史：黃員（
    即相對人）出生後發展正常，身體健康，無嚴重之慢性疾病
    。民國94年家人發現黃員記性變差且出門迷路，功能退化，
    經送至慈濟醫院診斷為老人失智症。因功能退化嚴重，家人
    送至吉豐安養院安養，最近幾年仍持續退化中，且因日夜顛
    倒，日夜大叫而於本院身心科持續門診治療，服藥後減少精
    神症狀。身體狀況愈來愈差，常因肺炎住院，最近數月因吞
    嚥困難而由本院內科建議置入鼻胃管餵食。二、目前之社會
    功能：黃員於吉豐安養院安養，無法自行進食需照服員由鼻
    胃管餵食，大小便失禁而持續使用尿布，無法說話與人互動
    。清醒時大都持續地發呆，或自言自語，常發出無意義之大
    叫聲。無法從事簡單的休閒娛樂，最基本的生活均需照服員
    看護照顧。三、精神狀態檢查：黃員坐在輪椅上，意識清醒
    ，一般外觀整潔，態度合作，注意力分散，無法眼神接觸，
    表情淡漠，沈默不語，即使兒子在身旁叫喚亦無回應，對時
    間與地點之定向感缺損。思考內容與知覺方面亦無法測知。
    無法施以心理測驗，腦部電腦斷層掃瞄結果疑似右側顳業大
    腦梗塞，精神科診斷為重度老人失智症。鑑定結果認為黃員
    老人失智症嚴重，完全需人照顧，評估屬需他人監護之狀態
    。」等語，有本院100年10月18日訊問筆錄及門諾醫院100年
    10月31日基門醫盛字第100-1132號函暨所附精神鑑定報告書
    各1件在卷可稽，堪認相對人因重度老人失智症，認知功能
    嚴重缺失，無復原之可能，致不能為意思表示或受意思表示
    。綜上，本件聲請為有理由，應予准許，爰宣告黃新喜為受
    監護宣告之人。
四、又受監護宣告之人應置監護人。法院為監護之宣告時，應依
    職權就配偶、四親等內之親屬、最近一年有同居事實之其他
    親屬、主管機關、社會福利機構或其他適當之人選定一人或
    數人為監護人，並同時指定會同開具財產清冊之人。法院為
    前項選定及指定前，得命主管機關或社會福利機構進行訪視
    ，提出調查報告及建議。監護之聲請人或利害關係人亦得提
    出相關資料或證據，供法院斟酌。法院選定監護人時，應依
    受監護宣告之人之最佳利益，優先考量受監護宣告之人之意
    見，審酌一切情狀，並注意下列事項：(一)受監護宣告之人
    之身心狀態與生活及財產狀況。(二)受監護宣告之人與其配
    偶、子女或其他共同生活之人間之情感狀況。(三)監護人之
    職業、經歷、意見及其與受監護宣告之人之利害關係。(四)
    法人為監護人時，其事業之種類與內容，法人及其代表人與
    受監護宣告之人之利害關係。民法第1110條、第1111條、第
    1111條之1分別定有明文。經查，相對人黃新喜既經受監護
    宣告，已如前述，則本院應依職權選任監護人。本院依職權
    囑託社團法人花蓮縣兒童暨家庭關懷協會訪視結果，據覆略
    以：相對人於94年酒醉跌到撞倒頭部後，身體不佳，臥病在
    床，幾年來出現失智情形，每下愈況，未見好轉。經詢問病
    房護理人員表示，相對人平日癱臥在床，手腳僅可輕微的移
    動，語言少有表達，與外界溝通困難，大部分時間雙眼緊閉
    ，對外界少有回應。聲請人表示將相對人安置於花蓮住家附
    近之吉豐老人養護所，迄今已有六年左右的時間，因離住所
    近，有較多的時間可以探視。相對人居住環境空氣清新光線
    明亮，床鋪、身上衣物乾爽整潔。聲請人安置於養護所是經
    家族同意，目前養護費用均由家中兄弟一起分擔，經濟方面
    不成問題。相對人共育有五名子女，與相對人關係親密，相
    對人患病期間由聲請人負責平日照顧事宜，家中3兄弟則共
    同支付醫護照顧費用，家人對於聲請人之照顧品質滿意。其
    他之手足亦不時前來探視或以電話聯繫。因相對人向國有財
    產局承租土地，為避免租約到期衍生之法律問題，故家族推
    派聲請人聲請本件監護宣告。以相對人實際生活情況等面向
    評估，聲請人適任監護人無明顯不當，建議由聲請人任監護
    人，相對人之三子黃國榮為會同開具財產清冊之人等語，有
    該協會100年11月15日花兒家受字第1000056號函暨所附訪視
    評估報告1件在卷可參。本院參酌上揭資料，認聲請人為相
    對人之長子，係相對人罹病迄今主要照顧者，且與手足間素
    有往來，彼此互動佳，能共同分擔相對人安養之費用，堪認
    聲請人之親屬支援系統完善，並經最近親屬選任聲請人為監
    護人及聲請人有擔任監護人之意願，有同意書1紙在卷，本
    院認聲請人負責養護及照顧相對人並管理其財產，應能符合
    相對人之最佳利益，爰選定聲請人黃國基為相對人之監護人
    。而利害關係人黃國榮為相對人之三子，亦屬至親，爰併指
    定利害關係人黃國榮為會同開具財產清冊之人。又依民法第
    1113條準用同法第1099條之規定，於監護開始時，監護人對
    於受監護宣告人黃新喜之財產，應會同黃國榮，於2個月內
    開具財產清冊，並陳報法院，併此敘明。
五、依民事訴訟法第608條第1項裁定如主文。
中    華    民    國   100    年    11    月    28    日
                  家事法庭      法  官  陳淑媛
以上正本係照原本作成。
如對本裁定抗告，須於裁定送達後10日之不變期間內，向本院提
出抗告狀，並繳納抗告費新臺幣1,000元。
中    華    民    國   100    年    11    月    29    日
                                書記官  唐千惠